【裁判字號】    97,交抗,433
【裁判日期】    970418
【裁判案由】    違反道路交通管理處罰條例
【裁判全文】
臺灣高等法院交通事件裁定             97年度交抗字第433號
抗  告  人
即受處分人  甲○○
上列抗告人因違反道路交通管理處罰條例案件，不服臺灣士林地
方法院，中華民國97年1月31日所為裁定（96年度交聲字第1640
號），提起抗告，本院裁定如下：
    主  文
抗告駁回。
    理  由
一、異議意旨略以：異議人即受處分人甲○○於民國（下同）96
    年9月9日18時12分許，騎乘車號8HU-571號重型機車行經臺
    北縣中和市○○路、安樂路口時，遭執勤警察以其有「駕車
    行經有燈光號誌管制之交岔路口闖紅燈」之違規攔停製單舉
    發，惟該舉發通知單上欠缺主管之姓名及職章，並非合法之
    公文書，對原處分有所不服，為此聲明異議云云。
二、原處分意旨略以：異議人於96年9月9日18時12分許，騎乘車
    號8HU-571號重型機車行經臺北縣中和市○○路、安樂路口
    時，遇路口號誌燈顯示為紅燈，仍逕自左轉安樂路而去，為
    臺北縣政府警察局中和分局執勤警察發現，遂趨前予以攔停
    並依法製單舉發，經原處分機關臺北市交通事件裁決所認定
    違規事實，爰分別依道路交通管理處罰條例第53條第1項、
    第63條第1項第3款，裁處異議人新臺幣一千八百元之罰鍰，
    並記違規點數三點。
三、原裁定略以：
  (一)按汽車駕駛人，行經有燈光號誌管制之交岔路口闖紅燈者，
    處新臺幣一千八百元以上五千四百元以下罰鍰，並記違規點
    數三點，道路交通管理處罰條例第53條第1項、第63條第1項
    第3款分別定有明文。
  (二)異議人於96年9月9日18時12分許，騎乘車號8HU-571號重型
    機車行經臺北縣中和市○○路、安樂路口時，遇路口號誌燈
    顯示為紅燈，仍逕自左轉安樂路而去，為臺北縣政府警察局
    中和分局執勤警察發現，遂趨前予以攔停並依法製單舉發之
    事實，有臺北縣政府警察局北縣警交字第C00000000號舉發
    違反道路交通管理事件通知單一紙在卷可稽，且經製單舉發
    之警察表示：該車沿景平路往新店方向行駛，於上述時地遇
    紅燈未停逕行左轉安樂路往永和，為本分局員警目睹攔停舉
    發違規屬實，有臺北縣政府警察局中和分局96年10月24日北
    縣警中申字第0960049785號函在卷可資佐證，是異議人確有
    於上揭時地騎乘上揭車輛闖越紅燈之違規行為，堪以認定。
  (三)異議人雖以前揭情詞置辯，然按行政處分具有重大明顯之瑕
    疵者，無效，行政程序法第111條第7款定有明文。而所謂行
    政處分無效，係指行政處分具有一定之瑕疵而自始確定不發
    生效力之謂。至於行政處分無效之原因，我國行政程序法仿
    德國立法例，採取所謂「明顯重大理論」，亦即行政處分如
    有明顯而重大之瑕疵時，即構成無效。而此係考量行政處分
    為國家意志力之表現，與私人之法律行為略有不同，違法行
    政處分不應如民事之法律行為一律歸為無效，而是原則上有
    效，僅在重大明顯瑕疵之情形下，認定其為無效。此一行政
    法理論為了維護法安定性，國家本身所具有的公益性以及國
    家權威，傾向於減縮無效行政處分的範圍，使違法行政處分
    不致如違法的私法行為一般，罹於無效，而行政程序法第11
    1條乃將明顯重大瑕疵理論加以法定化（高雄高等行政法院9
    4年度訴字第1061號判決參照）。又所謂「明顯」，係指事
    實不待調查即可認定；而所謂「重大」，則指瑕疵之存在已
    喪失其程序之正當性之謂也（大法官釋字第499號解釋意旨
    參照）。是如行政處分之瑕疵倘未達到重大、明顯之程度，
    一般人對其違法性的存在與否猶存懷疑，則基於維持法安定
    性之必要，則不令該處分無效。而交通警察製單舉發違反道
    路交通管理處罰條例所列之違規事實，係公務員基於職務上
    權力，依法就特定之具體事件所為具公法上效果之單方行政
    行為，本質上自屬行政處分。因而交通警察製單舉發異議人
    交通違規之行為是否無效，自應參酌上開「明顯重大瑕疵理
    論」而為判斷。而查本件舉發警察所開立之舉發違反道路交
    通管理事件通知單上雖欠缺舉發單位之「主管職名章」，惟
    舉發警察及舉發單位暨分隊長既均有蓋章於其上，應可認定
    該舉發行政處分之作成應無違誤，而上開疏漏尚不致使程序
    之正當性因而欠缺，自難認係屬重大明顯之瑕疵。
  (四)綜上所述，異議人之異議理由，應屬卸責之詞，委無可採。
    本件事證明確，異議人違規行為堪以認定。原處分機關認為
    異議人違規事實明確，爰分別依道路交通管理處罰條例第53
    條第1項、第63條第1項第3款，裁處異議人新臺幣一千八百
    元之罰鍰，並記違規點數三點，核無違誤。本件異議為無理
    由，應予駁回。
四、本院經核原審駁回異議人之聲明異議，並無不合，抗告意旨
    仍執上述聲明異議理由執以抗告，其為無理由已詳前述，抗
    告為無理由，應予駁回。
據上論結，應依道路交通案件處理辦法第26條，刑事訴訟法第41
2條，裁定如主文。
中    華    民    國    97    年    4     月    18    日
                   刑事第3庭審判長法  官  蔡秀雄
                                  法  官  許文章
                                  法  官  周煙平
以上正本證明與原本無異。
不得再抗告。
                                  書記官  吳鎮鑫
中    華    民    國    97    年    4     月    18    日


司法院資訊處製作；財團法人民間司法改革基金會備份。
